臺灣高等法院刑事判決　　　　　　　　　　　　　九十一年度上訴字第一三六八號
　　上　訴　人
　　即　被　告　甲○○
　　選任辯護人邱創舜
右列上訴人因公共危險案件，不服台灣板橋地方法院九十一年度訴字第三五三號，中
華民國九十一年四月十日第一審判決（起訴案號：台灣板橋地方法院檢察署九十一年
度偵字第二九六五號），提起上訴，本院判決如左：
    主  文
原判決撤銷。
甲○○放火燒燬現供人使用之住宅，未遂，處有期徒刑年陸月。
扣案之保特瓶壹只沒收。
    事  實
一、甲○○於民國九十一年一月二十六日晚上十一時許，至臺北縣蘆洲市○○○道一
    百十號乙○○（起訴書誤載為許嘉尹）所經營之「悅坊歌友會」卡拉ＯＫ店飲酒
    消費，因飲酒後（尚未達精神耗弱或心神喪失之程度）騷擾店內其他顧客，經乙○○制止並請其離去，而心生不滿，明知該店係位屬連棟式九樓公寓，該棟公寓
    二樓以上均係現供人居住使用之住宅，如經放火燃燒一樓之卡拉ＯＫ店，勢必延
    燒整棟住宅公寓，竟基於放火燒燬前開住宅之犯意，先前往同縣市○○○○○路
    口的加油站購買寶特瓶裝汽油一瓶，於同年一月二十七日凌晨二時許，騎乘其所
    有車牌號碼ＰＮＤ─八六三號重機車，並攜帶前開購買之寶特瓶裝汽油一瓶返回
    上開卡拉ＯＫ店前，將該裝有汽油之寶特瓶塞入布條，以打火機點燃後扔向上開
    卡拉ＯＫ店，即騎車逃逸，該寶特瓶即在上開卡拉ＯＫ店門前之馬路邊緣起火燃
    燒，惟因天雨路濕火勢不久即自行熄滅，未燒及上開住宅而未遂，甲○○見狀，
    心猶未甘，先返回位於臺北縣蘆洲市○○路一二一巷十九號四樓住處，攜帶菜刀
    一把，再前往前開加油站購買寶特瓶裝汽油一瓶，於同日凌晨三時二十分許，再
    度返回上開卡拉ＯＫ店，並接續前開放火燒燬現供人使用之住宅之犯意，至上開
    卡拉ＯＫ店後方，將所購買寶特瓶裝之汽油自圍牆上倒入該卡拉ＯＫ店廚房內，
    於已著手放火之際，適為乙○○、丁○○及丙○○發現制止，始未點火而不遂，
    甲○○立即逃離現場，乙○○、丁○○及丙○○即自後追捕，於同日凌晨三時三
    十分許，在同縣市○○街四十號前，適經巡邏警員發現而當場查獲，並自甲○○
    身上扣得其所有之菜刀一把及寶特瓶空瓶一只。
二、案經臺北縣警察局蘆洲分局報請臺灣板橋地方法院檢察署檢察官偵查起訴。
    理  由
一、訊據上訴人即被告甲○○對於右揭發生爭執及二次購置汽油之事實均直承不諱。
    惟矢口否認有何放火燒燬現供人使用住宅之故意，亦無在該卡拉ＯＫ店後方廚房
    倒汽油之情，辯稱伊買汽油是想要讓該家店打伊的人怕一下，第一次是在店外一
    、二百公尺的地點，用身上的打火機點火，只是要點火嚇他們，而且他們店門口
    有人，伊沒有要報復，第二次去是想回去找遺失的證件，拿菜刀是要壯膽，且未
    帶打火機，何能點火？伊並沒有要燒該店云云。經查：
  (一)右揭事實，業據被告於原審法院調查時供認不諱，其供承「（問：是否有在凌晨
    二點第一次拿裝汽油的寶特瓶塞布條之後點火往卡拉ＯＫ店丟？）有的」、「（
    問：是否有在凌晨三點多第二次又帶裝汽油的寶特瓶及菜刀回到卡拉ＯＫ店，將
    汽油倒在店裡廚房準備放火？）我喝酒，不太記得，我確實有倒汽油在廚房」（
    參見原審法院九十一年二月八日訊問筆錄），核與證人乙○○、丁○○及丙○○
    證述被告放火情節相符，茲就證人歷次證述，分述如后：
    １乙○○於警訊時指述「甲○○於九十一年元月二十六日二十三時許，獨自一個
      人帶著醉意到我店裡消費，點了三瓶啤酒，接著他在店裡喝酒唱歌，過了不久
      他就開始騷擾店內其他的客人，並和其他客人發生口角，我看他已經醉了就叫
      他回去，他離去時嘴裡唸著說他要回來縱火，被另一位客人聽到，那位客人還
      跑來提醒我要小心，我於是請現場的客人先買單準備打烊，當我們都收拾好要
      離開時，約九十一年一月二十七日二時左右，我與客人丁○○、丙○○站在門
      口，忽然看見甲○○騎著ＰＮＤ─八六三號重機車由成功國小往蘆洲分局方向
      騎來，並大聲叫罵說要向我們丟汽油彈，經過我們店門口不遠後回轉又逆向騎
      回來，以寶特瓶裝著塞報紙點燃的汽油彈丟向我們店門口，當場在我店門口的
      馬路上燒了起來，好在當時有下雨，火沒有多久就燒完了，當時我們去追沒有
      追到，後來我就和丙○○開車在附近的巷道中找甲○○，丁○○則躲在我店門
      口前對面車道觀察，後來丁○○發現甲○○又騎著機車在店門前繞了兩、三趟
      ，便打電話給我，於是我和丙○○便趕回來和丁○○會合後躲在我店門口前的
      一台貨車後面，到了二十七日三時二十分許，我們就看到甲○○換了衣服，頭
      載（戴）白色鴨舌帽，一手拿著菜刀，一手拿著裝著汽油的寶特瓶爬到我店廚
      房上方在倒汽油，我們就衝出來要捉他，他就往永樂街的方向逃逸，我們便在
      後方追．．」（參見偵查卷第八頁反面及第九頁）；
    ２乙○○於偵查中指證「我開卡拉ＯＫ店，甲○○是第一次來消費，因為喝酒，
      為了唱歌事跟客人大聲，我制止他，他不聽，我叫他先回去，被告離開出去又
      進來，問我有沒有拾到他的手機，我說沒有，後來被告到門口騎機車要走時喊
      大聲說『等一下這裡要起火』（台語），有客人聽到跑進來跟我說，當時我跟
      一些客人沒離開就討論此事，後來我們大家要離開時，被告回來手拿一瓶寶特
      瓶內裝汽油，被告點燃寶特瓶向我店門口丟來，後來有起火，但是當天下雨火
      自己滅掉了，當時我有請陸先生去報警，後來有聽被告說他住長安街，我們要
      去找他，但沒找到，回到店裡發現被告鬼鬼崇崇的張望後騎車離開，約過了半
      小時被告換了衣服又載（戴）帽子回來，我沒認出來，被告跑到我店廚房外由
      牆上方沒有隔起來部份倒汽油，我才認出他來，就拜託陸、楊二人一起追他」
      （參見偵查卷第四十五頁反面及第四十六頁）；
    ３乙○○於原審法院審理時結證稱「（問：當時發生的事情？）被告當時是一個
      人到我們店裡，我們店裡最低消費壹個人三百元，我們小姐說被告只有二百元
      我說沒有關係，被告上去唱歌時，要店裡的客人要拍手，被告與店裡的客人講
      話聲音愈來愈大，我請被告講話不要太大聲，被告不高興，我請被告回去，後
      來被告就走了，當時我們接近打烊，有壹個客人出去後，被告跟該客人說等一
      下這裡就火燒屋，客人就進來跟我說，我請客人回去，後來我到隔壁的卡拉Ｏ
      Ｋ店，問是否認識被告，第一次被告回來，當時被告騎機車，我看到被告手上
      拿壹個寶特瓶，裡面有裝東西。被告手中寶特瓶裡面的東西有溢出來，我過去
      聞發現是汽油，後來被告又騎車過來，並將寶特瓶丟過來，丟在我們店前的階
      梯，當時有起火，因為下過雨地上是濕濕的，火後來就熄掉，我後來有去找被
      告，找不到，我回來後看到被告在我們店約壹佰公尺附近，我確定被告會再來
      ，我們就在店旁邊等，第二次被告再來時換了衣服且戴帽子，被告剛來時，我
      不確定是被告，後來是看到被告往我們店裡廚房倒東西，被告的頭往上抬，我
      才確定是被告，我與證人二人才過去追被告，我們去追的過程中，才發現被告
      手上拿菜刀」（參見原審法院九十一年二月二十七日訊問筆錄）。其於本院調
      查時仍為相同之指述。
    ４丁○○於警訊時指述「我是於九十一年元月二十六日二十時許到臺北縣蘆洲市
      ○○○道一一０號的『悅坊卡拉ＯＫ』消費，到了九十一年元月二十七日二時
      左右正要離去時，我與丙○○及老闆娘乙○○站在店門外，看到在店內滋事之
      男子甲○○騎著一台重機車，在『悅坊卡拉ＯＫ』的店門口縱火後逃逸，後來
      丙○○及乙○○開車去找他，我則坐在『悅坊卡拉ＯＫ』店門外對向車道的車
      上，發現甲○○又騎著機車來繞兩、三趟，這時我才看到車號是ＰＮＤ─八六
      三，我便打電話通知乙○○及丙○○，我們三個便一起躲在店門口的一部小貨
      車後面，到了三時二十分左右，我們就看到甲○○換過衣服，頭載（戴）白色
      鴨舌帽，一手拿菜刀，一手拿裝著汽油的寶特瓶爬到『悅坊卡拉ＯＫ』店的廚
      房上面倒汽油，我們便衝出來制止，甲○○便跑給我們追．．」（參見偵查卷
      第十頁反面）；
    ５丁○○於原審法院審理時證稱「（問：當天的情形？）被告進來好像有喝酒，
      講話很臭屁，而且唱歌還會叫我們拍手，我們不認識，後來被告找每桌的客人
      聊天，我們沒有理會被告，後來被告出去，店家準備打烊，我走到對面到我的
      車上休息，後來是因為人家喊的很大聲，我坐起來看，就看到被告手中拿寶特
      瓶，本來以為是水，但後來火有燒起來，被告就往回走，我看沒什麼事，就到
      車上休息。第二次我看到被告騎車從我車子旁經過，被告在哪裡四處張望，後
      來被告又走回來，被告回來時有換裝而且戴鴨舌帽，手上拿寶特瓶，後來被告
      在卡拉ＯＫ店的廚房準備丟東西，我們大聲叫，被告轉身，我們才看到被告手
      上有拿刀。我與老闆娘、陸先生有去追被告，追到一半，被告有要砍我，我有
      閃避，沒有砍到」（參見原審法院九十一年二月二十七日訊問筆錄）。其於本
      院調查時仍為相同之證述。
    ６丙○○於警訊時指陳「我是於九十一年元月二十六日二十三時許到臺北縣蘆洲
      市○○○道一一０號的『悅坊卡拉ＯＫ』消費，到了二十七日凌晨約二時左右
      要離開時走到店門口，看到先前在店內滋事之男子甲○○騎著ＰＮＤ─八六三
      號重機車，經過『悅坊卡拉ＯＫ』店門口時丟了一顆汽油彈，頓時店門口的馬
      路上就著火了，還好當時下雨，火沒多久就燒完了，隨後我就與老闆娘乙○○
      開車到附近去找甲○○，不久丁○○打電話告訴我們，甲○○又騎機車在現場
      繞了好幾趟，我們便回到店前，三個人一齊躲在一部小貨車後面，到了三時二
      十分左右，就看到甲○○已換過衣服，並戴著一頂白色鴨舌帽，徒步一手拿菜
      刀，一手拿著裝著汽油的寶特瓶爬到廚房上面倒汽油，我們便一湧（擁）而出
      要去捉他，他見狀便拔腿而逃．．」（參見偵查卷第十二頁反面）；
    ７丙○○於原審法院審理時結證稱「（問：當天的情形？）第一次我是在車上，
      看到卡拉ＯＫ店與分隔島中間的馬路上有起火燃燒，有看到黑色寶特瓶燃燒過
      的碎片，可能因為這樣，老闆娘要我去報警，老闆娘要我陪他去找被告，我們
      沒有找到被告，第二次被告又回來時，被告有換裝，被告手上有拿寶特瓶，看
      到被告到卡拉ＯＫ店廚房準備倒寶特瓶裡面的東西，我們過去，看到被告拿菜
      刀，被告拿菜刀要砍楊先生」（參見原審法院九十一年二月二十七日訊問筆錄
      ）。其於本院調查時仍為相同之證述。
  綜上所述，被告於原審之自白與事實相符，當可採信。其第二次倒汽油時，因證人
  等及時阻止，致其無法點燃汽油，自難據此認其無著手放火之犯意（其於警訊中供
  承打火機於逃跑時掉落），其前開辯解，不足採信。
  (二)查本件乙○○經營位於臺北縣蘆洲市○○○道一百十號之「悅坊歌友會」卡拉Ｏ
    Ｋ店，該棟樓位屬連棟式九樓公寓，一樓為店面，二樓以上樓層為住家，該一樓
    店面（即悅坊歌友會卡拉ＯＫ店）即構成該棟集合住宅之一部分，無從強為劃分
    ，此有現場照片附卷可憑（參見偵查卷第二十一頁、二十二頁所附之照片），縱
    該卡拉ＯＫ店打烊後，店內無人留守，惟就建築物之整體觀之，應認為現供人使
    用之住宅。被告自承於九十一年一月二十六日晚上至該「悅坊歌友會」卡拉ＯＫ
    店唱歌，並於翌日凌晨二度攜帶寶特瓶裝汽油回到該卡拉ＯＫ店前等情，足認被
    告知悉該卡拉ＯＫ店係位屬連棟九樓式公寓，且當時時值深夜凌晨二、三時許，
    一般人皆在屋內睡眠中，上開建物自係屬現供人使用之住宅。被告既明知該卡拉
    ＯＫ店所屬建物為現供人使用之住宅，竟因不滿乙○○制止其騷擾其他客人，並
    請其離去，即前往加油站購買寶特瓶裝汽油一瓶，並將寶特瓶塞布條點火後，丟
    往該卡拉ＯＫ店，致裝有汽油之寶特瓶在該店門前之馬路邊緣起火燃燒，惟因天
    雨路濕，火勢不久即自行熄滅，倘若其意僅欲點火嚇店家，則於其丟擲點燃裝有
    汽油之寶特瓶於該卡拉ＯＫ店前起火燃燒時，應已足以威嚇店家，達其目的，惟
    被告並未就此罷手，竟又再度前往加油站購買寶特瓶裝汽油一瓶，重返該卡拉Ｏ
    Ｋ店，並將瓶內所裝之汽油直接自該店後方圍牆上倒入廚房內，顯見其放火燒燬
    該卡拉ＯＫ店之決意甚堅。而該卡拉ＯＫ店既位屬連棟九樓式公寓，如經放火燃
    燒，勢必延燒整棟住宅公寓，是被告主觀上顯然明知其放火行為具有延燒至該卡
    拉ＯＫ店所屬整棟公寓之公共危險性，而具有燒燬該棟住宅公寓之犯意。
  (三)至辯護人為被告辯護稱被告於案發後酒精測試其酒精程度為０點六九ｍｇ／ｌ，
    其於案發時的酒精含量甚高，當處於酒醉狀態中，其精神自屬耗弱等語。查被告
    放火燒燬上開卡拉ＯＫ店之決意甚堅，已如前述，縱其於行為前有喝酒，然其於
    警訊時尚能清楚供述「（問：你是否有於九十一年一月二十七日二時左右，騎乘
    ＰＮＤ─八六三號重機車前往蘆洲市○○○道一一０號『悅坊歌友會』前縱火？
    然後騎機車逃逸？）我是將機車停放在一旁，然後手持裝著汽油的寶特瓶，徒步
    走到『悅坊歌友會』前把汽油倒在馬路上以打火機點燃，火勢並不大，我只是要
    嚇他們一下．．」、「（問：你於三時二十分為何又換衣服戴白色鴨舌帽回到現
    場？）我回到家後發現外套破了就把外套脫了，然後多戴了一頂白色鴨舌帽，徒
    步回現場要找尋我不見的東西」、「（問：當時你所持何物？如何取得？做何用
    ？）當時我手持菜刀及裝有汽油之寶特瓶，菜刀是我從家中取得，汽油是我到蘆
    洲市○○○○○路口的全國加油站購買，我是怕被悅坊歌友會的人員毆打才帶著
    防身」、「（問：你所戴的白色鴨舌帽及點火用的打火機現在何處？）在我逃跑
    時都不知掉在何處了」（參見偵查卷第五頁反面及第六頁反面），於偵查中供稱
    「（問：你有點汽油否？）第一次有點，第二次還沒有點」（參見偵查卷第三十
    二頁），被告既於上開訊問時，清楚記憶點火之過程（並尚知辯稱只是要嚇人）
    、及至加油站購買汽油，並攜帶家中之菜刀以供防身之用，及供點火用之打火機
    已在逃跑途中掉落等情，顯見其當時意識清楚，對於外界事務有認知及判別能力
    ，並未因喝酒而降低至較普通人之平均程度顯然減退之情形，尚難僅憑被告酒測
    值為０點六九ｍｇ／ｌ，即認被告有何精神耗弱之情形。
二、核被告所為，係犯刑法第一百七十三條第三項、第一項放火燒燬現供人使用之住
    宅罪，未遂。其已著手於放火燒燬現供人使用之住宅之行為，而未發生燒燬該住
    宅之結果，為未遂犯，應依刑法第二十六條前段之規定減輕其刑。又其先後兩次
    放火犯行，係為同一放火目的接續為之，應屬接續犯，檢察官起訴認係連續犯，
    自非允洽。
三、原審因而予以論罪科刑，固非無見，惟查被告二次所為，係接續犯有如前述，原
    判決認係連續犯，自非允洽。被告上訴否認有何放火罪之故意，雖無可採，惟原
    判決既有可議，自應由本院將之撤銷改判。爰審酌被告前雖無犯罪紀錄（參卷附
    之臺灣高等法院檢察署刑案紀錄簡覆表），惟竟為一己之洩忿，決意於人口稠密
    現供人使用之住宅區，以汽油為助燃劑故意放火，對公眾之生命、身體、財產及
    居住安全所生危險甚鉅，其第一次放火雖因天雨路濕火勢自行熄滅，竟未思罷手
    ，仍再度第二次放火，因適時經人發覺制止，倖未釀成災害，惟其犯罪手法惡劣
    ，且犯後未能坦承犯錯等一切情狀，量處有期徒刑參年陸月，以資儆懲。扣案之
    寶特瓶一只，為被告所有供其犯罪所用之物，已據其陳明在卷，應依刑法第三十
    八條第一項第二款之規定宣告沒收。至扣案之菜刀一把，雖係被告所有，惟尚非
    供被告犯本件放火罪所用之物；又被告用以點火之打火機，於被告遭乙○○等人
    追捕逃跑途中，不知掉落何處，亦據其供明在卷，該打火機既已滅失，與前開菜
    刀一把，自無庸為沒收之諭知，併此敘明。
據上論斷，應依刑事訴訟法第三百六十九條第一項前段、第三百六十四條、第二百九
十九條第一項前段，刑法第一百七十三條第三項、第一項、第二十六條前段、第三十
八條第一項第二款，判決如主文。
本案經檢察官蔡薰慧到庭執行職務
中      華      民      國    九十一    年      八      月      三十    日
                                  臺灣高等法院刑事第四庭
                                      審判長法  官  蔡  永  昌
                                            法  官  蔡  光  治
                                            法  官  陳  榮  和
右正本證明與原本無異。
如不服本判決應於收受送達後十日內向本院提出上訴書狀，其未敘述上訴之理由者並
得於提起上訴後十日內向本院補提理由書（均須按他造當事人之人數附繕本）。
                                            書記官  劉  麗  芬
中      華      民      國    九十一    年      八      月      三十    日
附錄本案論罪科刑法條全文
刑法第一百七十三條第三項、第一項
放火燒燬現供人使用之住宅或現有人所在之建築物、礦坑、火車、電車或其他供水、
陸、空公眾運輸之舟、車、航空機者，處無期徒刑或七年以上有期徒刑。
失火燒燬前項之物者，處一年以下有期徒刑、拘役或五百元以下罰金。
第一項之未遂犯罰之。
預備犯第一項之罪者，處一年以下有期徒刑、拘役或三百元以下罰金。
